臺灣臺中地方法院刑事判決
110年度易字第1565號
公  訴  人  臺灣臺中地方檢察署檢察官
被      告  陳紹勲


上列被告因妨害名譽案件，經檢察官提起公訴（110年度偵字第1
4407號），本院判決如下：
    主  文
乙○○犯公然侮辱罪，處拘役參拾日，如易科罰金，以新臺幣壹仟
元折算壹日。
    犯罪事實
一、乙○○因對其鄰居甲○○有所不滿，竟基於公然侮辱之犯意，於
    民國109年10月13日下午4時許，在臺中市○區○○街00號前之
    騎樓處，公然以閩南語口出「我看你要痟多久，盡量尬痟啦
    …你有領痟藥仔我也知道」等語，辱罵站立在其前方之甲○○
    ，足以貶損甲○○之名譽及社會評價。
二、案經甲○○訴由臺灣臺中地方檢察署檢察官偵查後起訴。
    理  由
一、證據能力：
(一)按被告以外之人於審判外之陳述，雖不符前4條之規定，而
    經當事人於審判程序同意作為證據，法院審酌該言詞陳述或
    書面陳述作成時之情況，認為適當者，亦得為證據；當事人
    、代理人或辯護人於法院調查證據時，知有第159條第1項不
    得為證據之情形，而未於言詞辯論終結前聲明異議者，視為
    有前項之同意，刑事訴訟法第159條之5定有明文。經查，本
    案認定犯罪事實所引用之卷內被告乙○○以外之人於審判外之
    陳述，檢察官、被告於本院準備程序時均不爭執其作為本案
    證據之證據能力，於辯論終結前亦未對該等證據之證據能力
    聲明異議，本院復審酌前揭陳述作成時之情況，並無違法取
    證之瑕疵，亦認以之作為證據為適當，是本案有關被告以外
    之人於審判外之言詞或書面陳述等供述證據，依前揭法條意
    旨，自均得為證據。
(二)按除法律另有規定外，實施刑事訴訟程序之公務員因違背法
    定程序取得之證據，其有無證據能力之認定，應審酌人權保
    障及公共利益之均衡維護，刑事訴訟法第158條之4定有明文
    。經查，本案認定犯罪事實所引用之卷內非供述證據，並無
    證據證明係實施刑事訴訟程序之公務員違背法定程序所取得
    ，且經本院於審理中提示並告以要旨而為調查時，檢察官、
    被告均未表示該等非供述證據不具證據能力，揆諸上開規定
    ，自應認均具有證據能力。
二、認定事實所憑之證據及得心證之理由：
(一)訊據被告固坦承，其於前揭時、地以閩南語向告訴人甲○○口
    出上開言語內容之事實，惟矢口否認有何公然侮辱犯行，辯
    稱：當初是因為告訴人到我的店裡騷擾客人、干擾我做生意
    ，我認為告訴人的精神有問題，才會對告訴人說那些話，所
    以我覺得我講那些話不構成公然侮辱云云（本院卷第29、50
    頁）。經查：
 1、被告於109年10月13日下午4時許，在臺中市○區○○街00號前
    之騎樓處，公然以閩南語對站立在其前方之告訴人口出「我
    看你要痟多久，盡量尬痟啦…你有領痟藥仔我也知道」等語
    乙節，為被告於本院準備程序及審理中所是認（本院卷第29
    、31、50頁），且據證人即告訴人於偵詢時證述明確（偵卷
    第19頁），並有臺灣臺中地方檢察署檢察事務官勘驗卷附錄
    影檔案之勘驗筆錄在卷可佐（偵卷第31頁），是此部分事實
    ，堪以認定。　　　
 2、按刑法上公然侮辱罪之侮辱，係以使人難堪為目的，透過言
    語、文字、圖畫或動作等方式，表示不屑、輕蔑或攻擊之意
    思，足以對於個人在社會上所保持之人格及地位，達貶損其
    評價之程度。又刑法公然侮辱罪之規範作用，係在保護個人
    位於社會群體生活之人格法益，特別是個人對於社會就其人
    格價值所為評價之主觀感受或反應，故關於是否構成「侮辱
    」的判斷，除應注意行為人與被害人之性別、年齡、職業等
    個人條件外，尤應著重行為人與被害人間之關係、行為時之
    客觀情狀、行為地之方言或語言使用習慣等事項，依社會一
    般人對於語言使用之認知，進行客觀之綜合評價，不宜僅著
    眼於特定之用語文字，率爾論斷。另是否屬於足以貶損他人
    評價之侮辱行為，應參酌行為人之動機、目的、智識程度、
    慣用語言、當時所受刺激、所為用語、語氣、內容及前後連
    接文句綜合觀之。
 3、本案被告固以前開情詞置辯，然以閩南語之「痟」一字指涉
    他人時，通常是用以表示對方瘋狂、神經錯亂、精神失常，
    顯屬帶有輕蔑、嘲諷、鄙視意涵之負面、貶義用詞，而細觀
    被告於前揭時、地向告訴人口出之言語內容，除「我看你要
    痟多久，盡量尬痟啦…你有領痟藥仔我也知道」等語外，並
    未明確提及其何以口出該等言語之具體內容供他人評斷，則
    依使用閩南語「痟」一字指涉他人之通常意涵、被告所口出
    言語之整體內容及當時客觀情境，如經第三人聽聞，該第三
    人自極易在資訊不足之情形下，對告訴人形成精神有問題、
    舉止瘋狂、行為失序等負面人格評價，而足使告訴人感到難
    堪與屈辱，堪認已該當足以貶損他人社會評價之侮辱行為。
    又本案被告既自承其係因不滿告訴人騷擾其客人、干擾其經
    營生意，始以閩南語對告訴人口出「我看你要痟多久，盡量
    尬痟啦…你有領痟藥仔我也知道」等語，衡諸被告所為該等
    言語之用詞及整體內容，乃係以閩南語「痟」一字為核心來
    指涉被告，而未同時提及其口出該等言語之具體依據，足信
    被告之所以對告訴人口出該等言語，乃係基於對告訴人之不
    滿情緒，而以抽象謾罵方式惡意貶損告訴人之社會評價，主
    觀上具有侮辱他人之犯意，甚為灼然。
(二)綜上所述，被告前開所辯尚無可採，本案事證已臻明確，被
    告犯行足以認定，應予依法論罪科刑。
三、核被告所為，係犯刑法第309條第1項之公然侮辱罪。
四、爰以行為人之責任為基礎，審酌被告否認犯行之犯後態度，
    以及被告不思與告訴人理性溝通，竟於騎樓處此一不特定人
    得以共見共聞之地點，以閩南語口出如犯罪事實所示之言語
    侮辱告訴人，致告訴人之名譽、社會評價有所貶損，應予非
    難。又被告迄本案判決前，尚未以和解或調解等方式賠償告
    訴人，是本案所生損害猶未經被告為適當填補，惟考量被告
    於本案行為前之素行狀況，以及被告自陳高中畢業之智識程
    度、已婚、經營賣豆花生意、與太太及子女同住、家庭經濟
    普通之生活狀況（本院卷第51頁）等一切情狀，量處如主文
    所示之刑，並諭知易科罰金之折算標準，以示懲儆。
據上論斷，應依刑事訴訟法第299條第1項前段，刑法第309條第1
項、第41條第1項前段，刑法施行法第1條之1第1項，判決如主文
。
本案經檢察官顏偉哲提起公訴，檢察官丙○○到庭執行職務。
中　　華　　民　　國　　110 　年　　11　　月　　11　　日
                  刑事第三庭  審判長法　官　劉麗瑛
                                    法  官  吳孟潔
                                    法  官  蔡宗儒
以上正本證明與原本無異。
如不服本判決應於收受送達後20日內向本院提出上訴書狀，並應
敘述具體理由；其未敘述上訴理由者，應於上訴期間屆滿後20日
內向本院補提理由書（均須按他造當事人之人數附繕本）「切勿
逕送上級法院」。
告訴人或被害人對於判決如有不服，具備理由請求檢察官上訴者
，其上訴期間之計算係以檢察官收受判決正本之日期為準。
                                    書記官  潘瑜甄
中　　華　　民　　國　　110 　年　　11　　月　　11　　日

附錄本案論罪科刑法條全文：
中華民國刑法第309條
公然侮辱人者，處拘役或9千元以下罰金。
以強暴犯前項之罪者，處1年以下有期徒刑、拘役或1萬5千元以
下罰金。